【裁判字號】    89,台上,2241
【裁判日期】    890427
【裁判案由】    偽造文書
【裁判全文】
最高法院刑事判決                              八十九年度台上字第二二四一號
    上訴人  陳劉阿葉
            張 信 墉
    被  告  乙 ○ ○
            甲 ○ ○
            丙 ○ ○
右上訴人等因自訴被告等偽造文書案件，不服台灣高等法院台中分院中華民國八十六
年九月三日第二審判決 (八十六年度上易字第二二一號，自訴案號：台灣南投地方法
院八十五年度自字第二二號) ，提起上訴，本院判決如左：
    主  文
上訴駁回。
    理  由
按刑事訴訟法第三百七十七條規定，上訴於第三審法院，非以判決違背法令為理由，
不得為之。是提起第三審上訴，應以原判決違背法令為理由，係屬法定要件。如果上
訴理由狀並未依據卷內訴訟資料，具體指摘原判決不適用何種法則或如何適用不當，
或所指摘原判決違法情事，顯與法律規定得為第三審上訴理由之違法情形，不相適合
時，均應認其上訴為違背法律上之程式，予以駁回。本件原判決以上訴人等在第一審
之自訴意旨略稱：被告乙○○、甲○○、丙○○共同意圖為自己不法之所有，藉詞在
南投縣埔里地區成立百貨公司，營利順利必有厚利可期等語，致上訴人陳劉阿葉、張
信墉信以為真，由陳劉阿葉投資新台幣（下同）二百萬元，張信墉投資五百萬元。嗣
於八十二年八月二十日申請設立金山明企業股份有限公司（下稱金山明公司），不久
即需增資或借款應急，現更面臨解散危機，上訴人等始發現被告等提出之房地買賣契
約書影本，早於同年六月二十一日即已簽訂，但迄未提出契約原本以供核對；且所提
各樓層單價，其中地下一樓超市部分，與原定價及買賣契約書約定之價金均不相符，
實際價差達一千二百六十七萬六千元。足見被告等籌組公司之初，即預先以低價買入
房地，再以高價向上訴人等報價，憑以招募股金，並將超收之股金侵吞入己朋分。又
金山明公司於八十二年八月二十日取得公司執照，但乙○○於八十二年六月二十日即
以該公司名義與柯吳玉霞訂立買賣契約，自屬冒用「他人」名義製作文書。且乙○○
未於該契約承買人欄下用印，而出賣人柯天恩名義僅有三樓之二八號一筆，柯吳玉霞
竟能代理柯天恩將二十一筆不動產讓與乙○○，參以該契約尚有諸多疑點，顯係被告
等為向股東虛報買價而偽立等情。因認被告等涉有刑法第三百三十九條第一項詐欺取
財罪、第三百三十六條第二項業務上侵占罪及第二百十條偽造私文書等罪嫌。經審理
結果，認為不能證明被告等犯罪，因而維持第一審諭知被告等無罪之判決，駁回上訴
人等在第二審之上訴，已敘明其證據取捨與證據證明力判斷之理由。按刑法第二百十
條之偽造私文書罪，以無制作權人而捏造他人名義製作內容不實之文書為要件，旨在
保護文書之公共信用。所謂他人，固不必實有其人，倘出於虛捏亦足當之。但籌設中
之公司，以將來公司設立登記後之名義製作文書，雖尚未依法設立登記，既非虛捏他
人之名義，自無足生損害於公眾或他人之虞，即與偽造私文書罪之要件不符。原判決
以被告等於八十六年六月間以前，即已著手籌備成立金山明公司，並於同年八月二十
日依法設立登記，且不能證明上開契約書之內容為虛偽，因認被告等不成立偽造私文
書罪，亦於理由內論斷綦詳（見原判決第九面第四行至第八行），從形式上觀察，並
無違背法令之情形存在。上訴意旨漫謂公司設立登記前尚未存在，如以不存在之公司
名義簽約，仍屬捏造他人名義，亦得成立偽造私文書罪等語。徒憑己見，任意解釋法
律，自非第三審上訴之合法理由。上訴意旨又執其陳詞，泛稱金山明公司係八十二年
八月八日籌設，契約內容亦確屬虛偽等語，就原審採證認事職權之適法行使，或原判
決已明白論斷之事項，任意指摘，亦與法律規定得為第三審上訴理由之違法情形，不
相適合。其關於偽造私文書部分之上訴，違背法律上之程式，應予駁回。復查裁判上
一罪之案件，一部分得上訴於第三審法院，一部分不得上訴，依審判不可分原則，第
三審法院本應併予審判；但以得上訴部分之上訴合法為前提，倘該部分上訴為不合法
，應從程序上予以駁回，則關於不得上訴部分即無審判不可分之關係，自亦無從併為
實體上審判。本件上訴人等自訴被告等偽造私文書部分，既經程序上駁回；其牽連犯
之刑法第三百三十九條詐欺取財及第三百三十六條第二項業務上侵占等罪嫌部分，核
屬刑事訴訟法第三百七十六條第三款、第四款之案件，自亦不得上訴於第三審法院，
應併予駁回。
據上論結，應依刑事訴訟法第三百九十五條前段，判決如主文。
中      華      民      國    八十九    年      四      月    二十七    日
                              最高法院刑事第六庭
                                  審判長法官  紀  俊  乾
                                        法官  黃  正  興
                                        法官  陳  東  誥
                                        法官  張  春  福
                                        法官  韓  金  秀
      右正本證明與原本無異
                                              書  記  官
中      華      民      國    八十九    年      五      月      一      日


司法院資訊處製作；財團法人民間司法改革基金會備份。
